【裁判字號】    92,訴緝,20
【裁判日期】    921013
【裁判案由】    商業會計法等
【裁判全文】
臺灣板橋地方法院刑事判決                          九十二年度訴緝字第二號
    公  訴  人  臺灣板橋地方法院檢察署檢察官
    被      告  甲○○
右列被告因商業會計法等案件，經檢察官提起公訴（九十一年度偵字第六一六九號）
，本院判決如左：
    主  文
甲○○公司負責人，為納稅義務人，以不正當方法逃漏稅捐，處有期徒刑月，如易
科罰金，以佰元折算壹日；又從事業務之人，行使明知為不實之事項，而登載於其
業務上作成之文書，處有期徒刑月，如易科罰金，以佰元折算壹日；應執行有期
徒刑肆月，如易科罰金，以佰元折算壹日，緩刑貳年。
    事  實
一、甲○○係設於臺北縣板橋市○○路○段一六九巷九之四號五樓善隆企業有限公司
    之實際負責人，該公司則為納稅義務人，且甲○○係以製作各類所得扣繳暨免扣
    繳憑單為其附隨業務之人。甲○○明知善隆企業有限公司於民國八十五年間所承
    攬之道路標誌標線工程，係僱用戊○○擔任工頭，而戊○○所攜同工作之工人並
    無丁○○、丙○○等人，且丁○○、丙○○亦非善隆企業有限公司之員工，詎竟
    基於逃漏稅捐與行使業務上登載不實文書之犯意，於八十六年九月間某日，接續
    在上址善隆企業有限公司處，以戊○○所提供之丁○○、丙○○等身分證資料，
    先後虛列丁○○、丙○○於八十五年一月至九月在善隆企業有限公司之薪資各為
    新臺幣（下同）十七萬元，將上開不實事項虛偽填載於其業務上作成之「各類所
    得扣繳暨免扣繳憑單」，而將該不實薪資支出金額虛列為公司營業成本，並進而
    製作善隆企業有限公司八十五年度營利事業所得稅結算申報書，使善隆企業有限
    公司之營業成本虛增，再於八十六年九月五日持向財政部臺灣省北區國稅局臺北
    縣分局申報營利事業所得稅，甲○○以此方法，行使業務上登載不實之上開扣繳
    憑單，並因之使納稅義務人善隆企業有限公司逃漏八十五年度應納營利事業所得
    稅七萬五千元，足以生損害於丁○○、丙○○及稅捐稽徵機關對於稅捐稽徵之正
    確性。
二、案經丁○○、丙○○訴由臺灣板橋地方法院檢察署檢察官偵查起訴。
    理  由
一、訊據被告甲○○對於右揭犯罪事實均坦承不諱，核與告訴人丁○○、丙○○於偵
    審中證述之情節相符，並有財政部臺灣省北區國稅局臺北縣分局八十九年十二月
    二十七日北區國稅北縣資第八九一三一一二三號函送善隆企業有限公司之八十五
    年度營利事業所得稅申報資料（附於本院八十九年度訴字第一六八五號刑事案卷
    ）、丁○○、丙○○被虛報之八十五年度所得扣繳憑單各一件及財政部臺灣省北
    區國稅局八十五年度綜合所得稅核定通知書各一件等文件附卷可稽，依上開文件
    可認丁○○、丙○○於八十五年間在善隆企業有限公司被列有薪資所得各十七萬
    元，而善隆企業有限公司虛報八十五年度之薪資費用共三十四萬元，則逃漏稅捐
    七萬五千元等情，亦有財政部臺灣省北區國稅局臺北縣分局八十九年十月十六日
    北區國稅北縣審第八九一一六六九三號函函覆（附於本院八十九年度訴字第一六
    八五號刑事案卷）足佐。本件事證明確，被告犯行堪以認定。
二、被告係善隆企業有限公司之實際負責人，自屬公司法所定之負責人，且製作善隆
    企業有限公司員工各類所得扣繳暨免扣繳憑單係被告之附隨業務，其為逃漏納稅
    義務人善隆企業有限公司八十五年度營利事業所得稅，竟接續填製不實扣繳憑單
    、營利事業所得稅結算申報書，並向稅捐稽徵機關提出，使善隆企業有限公司因
    之逃漏八十五年度營利事業所得稅達七萬五千元。核被告所為，係犯稅捐稽徵法
    第四十一條、第四十七條第一款之公司負責人，為納稅義務人，以不正當方法逃
    漏稅捐罪、刑法第二百十六條、第二百十五條之行使業務上登載不實文書罪。又
    其先後填製不實扣繳憑單、營利事業所得稅結算申報書行為，係基於同一犯意所
    為之接續行為，屬實質上一罪，應論以單純一罪，公訴人認為係連續犯，尚有未
    洽，應予更正。又其登載不實事項於業務上做成之文書後，復持之行使，登載不
    實之低度行為應為行使之高度行為所吸收，不另論罪。另按商業會計法所稱之商
    業會計憑證，分為原始憑證及記帳憑證，所謂原始憑證，係指證明事項之經過，
    而為造具記帳憑證所根據之憑證，而記帳憑證則係指證明處理會計事項人員之責
    任，而為記帳所根據之憑證而言，此觀諸商業會計法第十五條之規定自明。而所
    得稅扣繳義務人依所得稅法第八十九條第三項或同法第九十二條規定，填發免扣
    繳憑單或扣繳憑單，旨在使稅捐稽徵機關蒐集及掌握課稅資料，以利稅捐稽徵。
    就營利事業所得稅核課而言，依營利事業所得稅查核準則第七十一條第十一款規
    定，薪資支出之原始憑證，為收據或簽收之名冊，其由工會或合作社出具之收據
    ，應另付工人之印領清冊，職工薪資如係送交銀行分別存入各該職工帳戶者，應
    以銀行蓋章證明存入之清單予以認定。則員工薪資扣繳暨免扣繳憑單，僅係證明
    全年度支付員工薪資及代為扣繳綜合所得稅之情形，為徵、繳雙方課徵與申報綜
    合所得稅之依據，其既非造具記帳憑證所根據之憑證，亦非證明處理會計事項人
    員之責任，而為記帳所根據之憑證，自非商業會計法第十五條所規定之商業會計
    憑證（最高法院九十二年度臺上字第一一三六號刑事判決參照）。故各類所得扣
    繳暨免扣繳憑單，既非屬於商業會計法所謂之原始憑證，則公訴人認被告不實填
    載之各類所得扣繳暨免扣繳憑單，屬商業會計法所稱會計憑證，因而請依商業會
    計法第七十一條第一款之填製不實會計憑證罪論處，尚有未洽，應予變更。至被
    告所犯上開稅捐稽徵法第四十一條、第四十七條第一款之公司負責人，為納稅義
    務人以不正當方法逃漏稅捐罪與刑法第二百十六條、第二百十五條之行使業務上
    登載不實文書罪二罪間，因本件逃漏稅捐者係善隆企業有限公司，公司負責人即
    被告係基於刑事政策上之考慮，依同法第四十七條第一款將納稅義務人之公司應
    處徒刑之規定，轉嫁於公司負責人，是公司負責人依第四十七條第一款規定而適
    用徒刑之處罰，乃屬代罰之性質，並非因其本身之犯罪而負行為責任，此與刑法
    第五十五條所規定之牽連犯，必須同一犯罪主體之二個犯罪行為間，具有目的與
    方法、或原因與結果之關係，始得從一重處斷不合，因之，被告所犯上開二罪，
    犯意各別，行為互殊，應予分論併罰。爰審酌被告之犯罪動機、目的、所生危害
    及犯罪後坦承犯行，尚有悔意之態度等一切情狀，量處如主文所示之刑，又被告
    於犯罪行為後，刑法第四十一條已於九十年一月十日修正，並於同年月十二日生
    效，依該條第一項之規定：「犯最重本刑為五年以下有期徒刑以下之刑之罪，而
    受六個月以下有期徒刑或拘役之宣告，因身體、教育、職業、家庭之關係或其他
    正當理由，執行顯有困難者，得以一元以上三元以下折算一日（現已提高一百倍
    ），易科罰金。但確因不執行所宣告之刑，難收矯正之效，或難以維持法秩序者
    ，不在此限」，比較新舊法，以新法有利被告，依刑法第二條第一項前段規定，
    應適用新法即修正後刑法第四十一條第一項之規定，諭知易科罰金之折算標準。
    查被告前未曾受有期徒刑以上刑之宣告，有臺灣高等法院被告全國前案紀錄表在
    卷可按，因一時失慮，偶罹刑典，且事後已坦承犯行，深具悔意，經此偵審科刑
    教訓後，應知警惕而無再犯之虞，本院因認其前開所受宣告之刑以暫不執行為當
    ，併予宣告緩刑二年，以啟自新。
據上論斷，應依刑事訴訟法第二百九十九第一項前段、第三百條，稅捐稽徵法第四十
一條、第四十七條第一款，刑法第十一條前段、第二條第一項前段、第二百十六條、
第二百十五條、第四十一條第一項前段、第五十一條第五款、第七十四條第一款，罰
金罰鍰提高標準條例第一條前段、第二條，判決如主文。
本案經檢察官乙○○到庭執行職務
中      華      民      國      九十二      年      十    月    十三    日
                                  臺灣板橋地方法院刑事第六庭
                                          法  官  李  幼  妃
右正本證明與原本無異。
如不服本判決，應於判決送達後十日內，向本院提出上訴狀。
                                          書記官  強  梅  芳
中      華      民      國      九十二      年      十    月    十四    日
附錄本案論罪科刑法條全文
稅捐稽徵法第四十一條
納稅義務人以詐術或其他不正當方法逃漏稅捐者，處五年以下有期徒刑、拘役或科或
併科新臺幣六萬元以下罰金。
稅捐稽徵法第四十七條
本法關於納稅義務人、扣繳義務人及代繳人應處徒刑之規定，於左列之人適用之：
一、公司法規定之公司負責人。
二、民法或其他法律規定對外代表法人之董事或理事。
三、商業登記法規定之商業負責人。
四、其他非法人團體之代表人或管理人。


司法院資訊處製作；財團法人民間司法改革基金會備份。
